臺灣高等法院民事判決
108年度上易字第974號
上  訴  人  欣澔科技有限公司

法定代理人  張劉權  
訴訟代理人  高亘瑩律師
被  上訴人  鼎森科技股份有限公司


法定代理人  鄭克熙  
訴訟代理人  陳又寧律師
複  代理人  任君逸律師
上列當事人間請求給付貨款事件，上訴人對於中華民國108年5月
29日臺灣新竹地方法院107年度訴字第163號第一審判決提起上訴
，本院於109年6月10日言詞辯論終結，判決如下：
    主      文
上訴駁回。
第二審訴訟費用由上訴人負擔。
    事實及理由
一、上訴人方面：
  ㈠本訴主張：伊於民國106年3月13日、3月24日、4月5日、5月1
    6日、6月16日、7月12日向被上訴人訂購「SLIT VALVE O－RI
    NG」（品號：SHC005108P、材質：全氟，下稱系爭產品）46
    條、每條為新臺幣（下同）1萬9,950元，含稅價金合計為91
    萬7,700元，被上訴人已交貨完畢，伊並支付價金63萬8,400
    元。依業界一般標準，即訴外人孚瑞科技股份有限公司（下
    稱孚瑞公司）及加耐力油封有限公司（下稱加耐力公司）之
    網頁資料可知，「全氟」化產品之定義，即含氟量須介於74
    至76%之間，為具最佳耐溫與耐化性的橡膠彈性體；被上訴
    人交付之系爭產品含氟量必須達到70%以上，且正常使用期
    間至少為1年始須更換，然被上訴人交付之系爭產品含氟量
    ，據訴外人汎銓科技股份有限公司（下稱汎銓公司）檢驗報
    告所載僅有49.02%，且伊之客戶使用系爭產品2至3個月即發
    生嚴重斷截掉落、開裂掉粉等情事（下合稱斷列掉粉等情形
    ），足認被上訴人交付之系爭產品具有未符兩造約定效用、
    品質之瑕疵（下稱系爭瑕疵）。是被上訴人未依債之本旨提
    出給付，致伊之客戶使用系爭產品後玻璃製程品質異常，致
    伊因此須另行向他家廠商購買與系爭產品約定規格、材質相
    同之全氟化橡膠O型環46條，交付伊客戶使用，致受有支出
    價金107萬2,019元之損害，應由被上訴人對伊負瑕疵擔保及
    債務不履行之責，惟經屢次催討，迄未受償。爰依民法第22
    7條第1項、第360條規定請求被上訴人給付107萬2,019元本
    息等語。
  ㈡就被上訴人之反訴，則以：被上訴人交付之系爭產品既具有
    系爭瑕疵，即係未依債之本旨提出給付，自不得請求伊支付
    系爭產品之剩餘價金27萬9,300元（計算式：91萬7,700元－6
    3萬8,400元）。又伊向被上訴人另行採購之O-RING（材質VI
    TON）302條，雖尚有含稅價金1萬2,684元未為給付，然經伊
    以對被上訴人本訴請求之損害賠償金額抵銷後，被上訴人已
    無得再向伊請求之價金等語置辯。
二、被上訴人方面：
  ㈠本訴答辯：兩造並未約定系爭產品含氟量應達70%、使用年限
    1年以上之品質，伊所銷售之「全氟化橡膠O型環」係以硬度
    、耐溫範圍、抗Plasma特性、抗酸、鹼特性、抗溫性等適用
    之客觀環境條件為產品之分類，此亦為一般產品之品質確認
    標準。而上訴人前曾於100年8月間以其關係企業即訴外人宏
    峰科技有限公司（下稱宏峰公司）向伊購買與系爭產品相同
    規格即KD652之品項5條，上訴人則於105年12月19日向伊表
    示欲購買上開同規格之系爭產品46條，以轉售其客戶，伊於
    當日會議中多次建議由伊一同至客戶端瞭解適用之機台及作
    業環境，然皆為上訴人拒絕，並稱其已自行測試，此有105
    年12月19日會議錄音可證，宏峰公司並再次於106年2月向伊
    詢價KD652之產品，亦有被上訴人報價單所示型號與開立系
    爭產品價金予上訴人之發票可按，故系爭產品應以被上訴人
    KD652產品型錄所示之標準為據。又全氟化橡膠係指氫原子
    部分全由氟取代，並非指該氟化橡膠100%全由氟所組成，且
    氟化橡膠環係用於確保半導體機台之密封性，不同機台最適
    用產品規格、材質各異，並非含氟量越高品質越佳，即「全
    氟化橡膠O型環」各型號產品之適用環境不同，故客戶端通
    常係以所指定之產品粗細、線徑、硬度以及是否適用於約定
    使用環境為產品之擇用及品質標準，從未約定含氟量為70%
    或使用年限應達1年以上。且汎銓公司已函覆無法辨別上訴
    人提供之上機實驗試片是否為系爭產品，亦非系爭產品相關
    產業，況該檢驗報告分析誤差範圍約為10至50%，則汎銓公
    司檢驗報告，不足證明系爭產品確有含氟量不足之瑕疵。再
    者，孚瑞公司、加耐力公司之網頁資料記載「全氟（FFKM）
    的成品，其含氟量70%以上」係「生膠」即原料之含氟量，
    而非全氟化橡膠O型環「成品」之含氟量；且據臺灣橡膠暨
    彈性體工業同業公會（下稱橡膠同業公會）函覆則稱業界不
    會對全氟化橡膠O型環產品檢測含氟量，亦無其應有之含氟
    量相關規定。且自上訴人於106年10月23日以電子郵件告知
    客戶反應系爭產品其中1條有斷列，伊即於同年12月間指派
    技術人員至上訴人之客戶處瞭解狀況，並非確認系爭產品瑕
    疵，又上訴人遲至本件訴訟繫屬後之107年9月18日始作成會
    議記錄，記載全氟化橡膠O型環至少為期1年始需更換，系爭
    產品使用2至3個月即有斷列掉粉等情形，顯係臨訟製作。再
    系爭產品為耗材，使用期限會因客觀條件而有不同，伊亦於
    締約前告知上情，上訴人拒提出客觀使用環境供伊參酌在先
    ，且雙方未有保證系爭產品正常使用期限為1年之約定，自
    不得遽認系爭產品有上訴人主張之系爭瑕疵存在等語置辯。
　㈡並於原審提起反訴主張：伊已依約交付系爭產品，惟上訴人
    僅支付63萬8,400元，尚有27萬9,300元（含稅）價金未支付
    。另上訴人於106年6月16日向伊購買O-RING（材質：VITON
    ）302條，每條40元，含稅價金總計為1萬2,684元（計算式
    ：302條×40元×105%），伊亦已交貨完畢，上訴人亦未給付
    該等價金。合計上訴人迄未給付上開含稅價金共計29萬1,98
    4元（計算式：27萬9,300元＋1萬2,684元），爰民法第367條
    規定，反訴請求上訴人給付29萬1,984元本息等語。
三、上訴人於原審起訴聲明：㈠被上訴人應給付上訴人107萬2,01
    9元，及自支付命令聲請狀繕本送達翌日起至清償日止，按
    年息5%計算之利息。㈡願供擔保請准宣告假執行。被上訴人
    於原審答辯聲明：㈠上訴人之訴駁回。㈡如受不利判決，願供
    擔保請准宣告免為假執行。被上訴人並於原審提起反訴，反
    訴聲明：㈠上訴人應給付被上訴人29萬1,984元，及自反訴起
    訴狀繕本送達翌日起至清償日止，按年息5%計算之利息。㈡
    願供擔保請准宣告假執行。上訴人於原審就反訴部分答辯聲
    明：㈠被上訴人之反訴駁回。㈡如受不利判決，願供擔保請准
    宣告免為假執行。原審就本訴部分駁回上訴人之訴及其假執
    行之聲請；就反訴部分，則為被上訴人全部勝訴之判決，並
    依職權為供擔保准、免假執行之宣告。上訴人不服，提起上
    訴，於本院上訴聲明：㈠本訴部分：⒈原判決廢棄。⒉被上訴
    人應給付上訴人107萬2,019元，及自支付命令聲請狀繕本送
    達翌日起至清償日止，按年息5%計算之利息。㈡反訴部分：⒈
    原判決廢棄。⒉上廢棄部分，被上訴人在第一審之訴及假執
    行之聲請均駁回。被上訴人於本院答辯聲明：上訴駁回。
四、兩造不爭執事項（見本院卷第332頁）：
  ㈠上訴人於106年3月13日、3月24日、4月5日、5月16日、6月16
    日、7月12日向被上訴人訂購系爭產品46條、每條價金1萬9,
    950元，含稅價金總計為91萬7,700元，被上訴人已交貨完畢
    ，上訴人已支付63萬8,400元，尚有27萬9,300元（含稅）價
    金未支付。
  ㈡上訴人另於106年6月16日向被上訴人採購O-RING（材質VITON
    ）302條，被上訴人已交貨完畢，上訴人尚未支付價金1萬2,
    080元（未稅）。與上㈠金額合計含稅為29萬1,984元即原審
    判決上訴人應給付被上訴人之貨款金額。
  ㈢上訴人於106年10月23日寄送被證三電子郵件予被上訴人，表
    示先前交貨之系爭產品有斷裂，要求被上訴人提供新品一條
    予上訴人。
  ㈣上訴人於106年11月28日寄送聲證三存證信函予被上訴人，業
    為被上訴人收受。
  ㈤本訴如有理由，利息起算日為107年1月11日；反訴如有理由
    ，利息起算日為107年6月13日。
五、兩造爭執事項（見本院卷第332頁）：
  ㈠上訴人主張系爭產品未達含氟量70%、使用年限1年以上之業
    界標準或被上訴人有保證系爭產品有達上開品質，依民法第
    227條第1項、第360條規定，請求被上訴人負損害賠償責任
    ，是否有據？如是，金額為何？
  ㈡被上訴人依民法第367條規定，請求上訴人給付如不爭執事項
    ㈠㈡積欠被上訴人價金共計29萬1,984元，上訴人以前項請求
    為抵銷抗辯，是否有據？
六、本院判斷如下： 　
  ㈠上訴人本訴主張系爭產品具系爭瑕疵，依民法第227條第1項
    、第360條規定，請求被上訴人負損害賠償責任，係屬無據
    ：
　⒈按所謂物之瑕疵，係指存在於物之缺點而言，凡依通常交易
    觀念，或依當事人之意思，認為物應具之價值、效用或品質
    ，而不具備者，即為物有瑕庛，且不以物質上應具備者為限
    。出賣人所負物之瑕疵擔保責任，依民法第354條第1項之規
    定，乃負有擔保其物依同法第373條規定危險移轉於買受人
    時，無滅失或減少其價值之瑕疵，亦無滅失或減少其通常效
    用，或契約預定效用之瑕疵。係採無過失責任，無須出賣人
    有可歸責之事由，惟仍以物確有瑕疵存在為前提。至同法第
    227條所謂之不完全給付，係指債務人向債權人或其他有受
    領權人提出之給付，不符合債務本旨而言，其型態有瑕疵給
    付及加害給付兩種，並須具備可歸責於出賣人之事由，始足
    當之。買賣雙方如就該物之瑕疵是否存在或出賣人乃為瑕疵
    或加害給付等節有所爭執，並因此涉訟，依民事訴訟法第27
    7條本文之規定，自應由主張該有利於己事實之人（即買受
    人），負舉證之責任。倘其不能先舉證證明所主張之事實為
    真實，即令他方就抗辯事實不能舉證或所舉證據尚有疵累，
    亦應駁回其訴。
　⒉上訴人主張其向被上訴人購買如不爭執事項㈠所載之系爭產品
    ，其採購單上記載之品名為「SLIT VALVE O-RING（材質全
    氟）」，依業界一般標準，此即代表被上訴人交付之系爭產
    品含氟量必須達到70%以上，且正常使用期間至少為1年，然
    被上訴人交付之系爭產品含氟量未達該標準，且上訴人之客
    戶使用該產品未及1年，即出現斷裂掉粉等情況，未符兩造
    約定之效用、品質等情，為被上訴人所否認，並以前詞置辯
    ，揆諸上揭說明，有關兩造約定被上訴人交付之系爭產品含
    氟量達70%以上、使用期限至少為1年等有利事實，即應由上
    訴人負舉證之責。經查：
  ⑴上訴人雖提出汎銓公司檢驗報告為據，依該報告所載上訴人
    交付送檢驗之產品，經進行含氟量檢測為49.02%（見原審卷
    第82至86頁），惟經原審函詢汎銓公司上開檢測事宜，該公
    司則函覆：「…二、…此次實驗為該客戶（即上訴人）人員親
    自帶試片至我司上機實驗，關於該上機試片是否為『SLIT VA
    LVE O-RING』，我司無法辨別，…。三、該次實驗僅就分析範
    圍內進行半定量分析，半定量分析僅能提供相對成分百分比
    ，若須精確數值需以全定量分析判定，實驗報告第三頁所述
    spectruml範圍（約12微米x12微米）內其含氟量經半定量計
    算為重量百分比49.02%，推估此次分析誤差範圍可能約為該
    分析數值的10%~50%。四、我司為材料分析公司，非其相關
    產業，對於此種商品之通常含氟量無所悉。」等語（見原審
    卷第92、93頁），並無從認定汎銓公司檢驗之標的確為被上
    訴人交貨予上訴人之系爭產品，則上開檢驗報告自無法據為
    有利上訴人主張之認定。
　⑵上訴人復提出其他有生產氟化、全氟化橡膠產品之廠商即孚
    瑞公司網頁資料、DM記載：「全氟化（FFKM）橡膠其分子鏈
    與側鏈的碳（O）原子與氟（F）原子鏈結，含氟量介於74-7
    6%之間，比起氟化（KFM）橡膠有更高的含氟量，為最佳耐
    溫與耐化的橡膠彈性體」等語（見原審卷第103至106、118
    、128至158頁；本院卷第157頁），加耐力公司網頁資料所
    載：「KFM的成品一般指的是含氟量66%的氟橡膠，也就是一
    般俗稱的Viton，事實上氟橡膠也有高氟（HFKM）的成品，
    其含氟量介於60-70%之間，及全氟（FFKM）的成品，其含氟
    量70%以上，相對於一般含氟量的FKM來說，具有更強的抗化
    性與物理性質，但相對售價也偏高，應用於對使用環境要求
    更高的領域中」等語（見原審卷第119至123頁；本院卷第15
    3至156、159至167頁）。惟查：
　①經本院函詢上開二公司關於其等網頁所載及與客戶約定之品
    質是否係以含氟量為據，孚瑞公司函覆：「一、問題一係指
    一般全氟橡膠『生膠』（即原料）之含氟量。二、全氟橡膠『
    生膠』（即原料）含氟量係依各廠商自訂之檢測方式，業界
    無統一之標準與檢測方式，誤差範圍亦不相同。…三、全氟
    化橡膠O-Ring因不同客戶端使用環境差異甚大，客戶的要求
    也不盡相同，是故每個案件的允收標準須視個別情況與客戶
    商定之。四、我們無法很簡單用二分法來回應含氟量多寡是
    否會影響橡膠彈性體Slit Valve O-ring之適用品質。原因
    如下，全氟橡膠『生膠』（即原料）含氟量僅為其中一項產品
    參數，尚有其他物理化學性質與橡膠彈性體配方差異可能影
    響橡膠彈性體使用性能與品質。Slit Valve O-ring是一個
    產品名稱，可以適應的應用環境可能也有所不同。產品的品
    質界定牽涉兩造對允收標準的協議。產品的品質僅依靠單一
    產品性質來判斷通常不是業界常用的通則，除非協議之允收
    標準囊括此單一性質或是參數在内。」等語 （見本院卷第2
    51至253頁）；加耐力公司回覆：「…二、我司網頁記載含氟
    量是指生膠（即原料）。三、檢測方式以及誤差範圍百分比
    我司不知道。四、目前為止並無客戶要求製作全氟化橡膠，
    所以並無約定的品質標準。五、各家廠牌原料混鍊技術不同
    ，我司不知道。」等語（見本院卷第247頁），堪認上開二
    公司網頁及DM等資料，顯不足據為上訴人主張系爭產品應具
    有含氟量達70%以上、使用期限至少為1年之業界標準。
　②再佐以原審函詢橡膠同業公會，亦據其回覆：全氟化橡膠O型
    環（O-Ring）產品，於業界一般不會檢測其含氟量，且全氟
    化橡膠「生膠」含氟量也是參考其生膠供應商之產品安全資
    料表（SDS）及產品分析報告（COA）內容，並不會主動進行
    檢測，目前全氟化橡膠O型環（O-Ring）產品之「成品」應
    有含氟量無相關規範，全氟化橡膠O型環（O-Ring）產品為
    耗材，目前中華民國國家標準（CNS）並無一定使用規範，
    本案所載之全氟SLIT VALVE O-RING產品，於業界並無通常
    含氟量之比例等語，有該會108年3月14日台區橡工108清字
    第23號函在卷可參（見原審卷第191頁）。綜上，足徵上訴
    人向被上訴人訂購品名為「SLIT VALVE O-RING（材質全氟
    ）」之系爭產品，並無上訴人主張之含氟量達70%以上、使
    用期限至少為1年之一般業界標準；且依上開函詢結果，亦
    可知系爭產品即全氟化橡膠O型環（O-Ring）產品為耗材，
    因不同客戶端使用環境差異甚大，且需考量個別客戶之不同
    要求，故每個案件的允收標準須視個別情況與客戶商定，即
    該等產品之品質應為何，應由買賣雙方依客戶端使用之機器
    、溫度、環境及其他需求等因素予以洽商約定，然系爭產品
    業經上訴人之下游廠商欣昇陽科技有限公司（下稱欣昇陽公
    司）轉售予中國客戶深超光電股份有限公司，並用於玻璃製
    程、使用條件為高溫350℃、低溫290℃之高溫Chamber、機台
    功率4500W至6000W、10mT真空環境等情，有上訴人所提陳報
    狀及其因系爭產品發生斷裂掉粉等情況，與欣昇陽公司之會
    議記錄可稽（見本院卷第145、147、177、241、242至244頁
    ），惟上訴人並未提出任何證據證明有將上開客戶使用系爭
    產品於何項產品製程、使用條件設定之溫度、機台功率、環
    境及該客戶之相關需求等事宜告知被上訴人，以為兩造約定
    系爭產品應具備之效用、品質，則上訴人主張被上訴人所交
    付之系爭產品未符兩造約定之效用、品質云云，洵非可採。
  ⑶至上訴人所提向其他廠商採購之採購單、上訴人於106年10月
    23日寄送予被上訴人之電子郵件、上訴人與欣昇陽公司間之
    微信對話紀錄、欣昇陽公司106年10月23日客戶訴願處理單
    、106年11月7日會議記錄、107年9月18日會議記錄等件（見
    司促卷第10至14頁；原審卷第24、57至62、107、164至165
    、183至184頁），僅足證明欣昇陽公司於上開時間向上訴人
    表示，系爭產品在交貨後1至3月即有1條發生斷裂掉粉等情
    況，不符使用期限至少1年之一般業界慣例，而要求上訴人
    進行更換，上訴人曾向其他廠商訂購等情，惟此係欣昇陽公
    司之意見或與上訴人間之協議，仍無法證明被上訴人所交付
    之系爭產品有未符業界標準或兩造約定效用、品質之瑕疵存
    在。
　⒊上訴人又主張：系爭產品品名為「SLIT VALVE O-RING（材質
    全氟）」，而依被上訴人自認其交付上訴人之系爭產品為其
    公司型錄所列「KD652」規格，係高氟而非全氟；且被上訴
    人均未舉證證明其所交付上訴人之系爭產品，係符合「材質
    全氟」之約定云云，並提出被上訴人106年11月28日回覆上
    訴人之電子郵件為據（見本院卷第179頁）。然查，系爭產
    品訂單固標註「質材：全氟」，惟此係指其生膠原料，並非
    該等產品之含氟量標準及依據，且系爭產品於業界並無通常
    含氟量之比例標準，應依客戶端使用之機器、溫度、環境及
    其他需求等因素予以個別商定，上訴人並未能舉證證明兩造
    就系爭產品之含氟量百分比及使用期限、應符合其客戶端之
    各項需求要件之效用、品質加以約定等節，均如前述，則揆
    諸前揭說明，縱被上訴人自認其所交付上訴人之系爭產品為
    其公司型錄所列「KD652」規格，係高氟而非全氟等語，仍
    非得據此認定系爭產品乃具有上訴人主張之瑕疵。又本件上
    訴人應先就系爭產品之瑕疵存在負舉證之責，上訴人既不能
    先舉證證明所主張之此部分事實為真，則其主張被上訴人未
    舉證證明其所交付上訴人之系爭產品，係符合「材質全氟」
    之約定云云，亦屬無據。
  ⒋從而，上訴人就被上訴人交付之系爭產品具其主張之瑕疵與
    給付不完全等情，既無法舉證以實其說，則其依民法第227
    條第1項、第360條規定，請求被上訴人負損害賠償責任，並
    給付其107萬2,019元本息，即屬無據，不能准許。
  ㈡被上訴人反訴主張依民法第367條規定，請求上訴人給付其積
    欠之價金共計29萬1,984元本息，係屬有據，上訴人之抵銷
    抗辯，則為無據：
　⒈按稱買賣者，謂當事人約定一方移轉財產權於他方，他方支
    付價金之契約；當事人就標的物及其價金互相同意時，買賣
    契約即為成立；買受人對於出賣人，有交付約定價金及受領
    標的物之義務，民法第345條、第367條分別定有明文。查，
    上訴人向被上訴人購買系爭產品及另於106年6月16日向被上
    訴人採購O-RING（材質VITON）302條，被上訴人均已交貨完
    畢，上訴人僅給付部分價金，尚欠被上訴人價金合計含稅為
    29萬1,984元，業如不爭執事項㈠、㈡所述，則被上訴人依前
    揭規定請求上訴人給付上開價金共計29萬1,984元本息，自
    屬有據。又上訴人並無法證明系爭產品有其所指之瑕疵與不
    完全給付等情存在，其請求被上訴人負損害賠償責任，係屬
    無據，業經審認如前，則上訴人依民法第264條第1項、第33
    4條第1項規定，主張拒絕給付被上訴人系爭產品價金，及以
    其得向被上訴人請求之損害賠償金額，抵銷被上訴人所得請
    求之上開價金，均乏所據，不足採憑。
  ⒉從而，被上訴人依兩造間買賣契約關係，反訴請求上訴人給
    付買賣價金29萬1,984元本息，核屬正當，應予准許。
七、綜上所述，本訴部分：上訴人依民法227條第1項、第360條
    規定，請求被上訴人給付107萬2,019元，及自支付命令聲請
    狀繕本送達翌日起至清償日止，按年息5%計算之利息，核非
    正當，不能准許；反訴部分：被上訴人依民法第367條規定
    ，請求上訴人給付29萬1,984元，及自反訴起訴狀繕本送達
    翌日即107年6月13日起至清償日止，按年息5%計算之利息，
    自屬正當，應予准許。從而，原審就本訴、反訴均為上訴人
    敗訴之判決，並就反訴為被上訴人勝訴之判決，復依職權宣
    告被上訴人得假執行、依上訴人聲請酌定擔保金為免假執行
    之宣告，經核均無違誤。上訴人仍執陳詞，指摘原判決不當
    ，求予廢棄改判，為無理由，應駁回其上訴。
八、本件事證已臻明確，兩造其餘之攻擊或防禦方法及所用之證
    據，經本院斟酌後，認為均不足以影響本判決之結果，爰不
    逐一論列，附此敘明。
九、據上論結，本件上訴為無理由，依民事訴訟法第449條第1項
    、第78條，判決如主文。
中　　華　　民　　國　　109 　年　　6 　　月　　24　　日
                    民事第十九庭  
                        審判長法  官 魏麗娟
                              法  官 潘進柳
                              法  官 游悅晨
正本係照原本作成。
不得上訴。
中　　華　　民　　國　　109 　年　　6 　　月　　24　　日
　　　　　　　　　　　    　　書記官 王詩涵